臺灣高雄地方法院民事裁定
111年度事聲字第31號
異  議  人  陳錦泰    住○○市○鎮區○○路000號
            陳麗娟  


相  對  人  蕭金珠  
上列當事人間聲請核發支付命令事件，異議人對本院司法事務官
於民國111年8月5日所為111年度司促字第14202號民事裁定提出
異議，本院裁定如下：
  主  文
異議駁回。
  理  由
一、按司法事務官處理事件所為之處分，與法院所為者有同一之
    效力；當事人對於司法事務官處理事件所為之終局處分，得
    於處分送達後10日之不變期間內，以書狀向司法事務官提出
    異議；司法事務官認前項異議有理由時，應另為適當之處分
    ，認異議為無理由者，應送請法院裁定之；法院認第1項之
    異議為有理由時，應為適當之裁定，認異議為無理由者，應
    以裁定駁回之，民事訴訟法第240條之3及第240條之4第1項
    、第2項、第3項分別定有明文。查原裁定於民國111年8月11
    日送達異議人，異議人於同年8月15日在10日之不變期間內
    向本院提出異議，而司法事務官認其異議無理由，移送本院
    裁定，經核與上開規定均無不合，合先敘明。
二、異議意旨略以：高雄市○○區○○段○○段000地號土地（下稱系
    爭土地），面積603㎡，為異議人所有，非作為通行必要道路
    ，而屬私人土地，異議人對於私人土地自得使用收益，異議
    人已釋明張貼公告停車收費之要約，而使用土地之人即有意
    思實現之效果，停車費收費契約有無意思實現而成立，與土
    地有無內外區隔、停車格線或管制柵門等並無相關，在客觀
    上相對人確實將車輛停放系爭土地，異議人亦張貼公告收費
    ，已釋明原因事實與請求之依據，倘與事實有所違誤，相對
    人自可不附理由聲明異議，使支付命令於異議範圍內失其效
    力並轉入訴訟程序，再由法院依各項證據資料而為實質調查
    ，否則無異在相對人猶未否定異議人主張以前，預先要求異
    議人證明相對人有無意思實現之效果，混淆督促程序與訴訟
    程序之審查密度，課予異議人在督促程序中法律所無或接近
    於證明之證明義務，此非支付命令之立法目的，原裁定駁回
    支付命令之聲請，顯有違誤，爰依法聲請廢棄原裁定等語。
三、按「支付命令之聲請，應表明下列各款事項：當事人及法
    定代理人。請求之標的及其數量。請求之原因事實。其有
    對待給付者，已履行之情形。應發支付命令之陳述。法院
    。債權人之請求，應釋明之。」、「支付命令之聲請，不合
    於第508條至第511條之規定，或依聲請之意旨認債權人之請
    求為無理由者，法院應以裁定駁回之；就請求之一部不得發
    支付命令者，應僅就該部分之聲請駁回之。」104年7月1日
    修正後民事訴訟法第511條及第513條第1項定有明文。而民
    事訴訟法第511條第2項之增訂理由乃謂以「為免支付命令淪
    為製造假債權及詐騙集團犯罪工具，嚴重影響債務人權益，
    為兼顧督促程序在使數量明確且無訟爭性之債權得以迅速、
    簡易確定，節省當事人勞費，以收訴訟經濟之效果，並保障
    債權人、債務人正當權益，避免支付命令遭不當利用，爰增
    列第2項，強化債權人之釋明義務。若債權人未為釋明，或
    釋明不足，不合於本條第2項規定者，法院得依本法第513條
    第1項規定，駁回債權人之聲請。」又證明與釋明在構成法
    院之心證上程度未盡相同，所謂證明者，係指當事人提出之
    證據方法，足使法院產生堅強之心證，可以完全確信其主張
    為真實而言，與釋明云者，為當事人提出之證據未能使法院
    達於確信之程度，僅在使法院得薄弱之心證，信其事實上之
    主張大概為如此者有間，二者非性質上之區別，乃分量上之
    不同（最高法院95年度台抗字第386號裁判意旨參照）。
四、經查，異議人以其為系爭土地所有權人，異議人陳錦泰、陳
    麗娟持分各為3/4、1/4，相對人所有車牌號碼0000-00號自
    用小客車（下稱系爭車輛），長期占用系爭土地停車，經異
    議人多次勸導此為私人土地不同意相對人停車，惟相對人仍
    置之不理繼續停放，故異議人於111年5月12日於停車處旁之
    鐵皮屋張貼停車收費公告（下稱系爭公告），公告系爭土地
    為私人土地，若停放車輛每小時收費新臺幣（下同）100元
    ，相對人知悉系爭公告仍繼續停車，顯見兩造已達成停車收
    費合意，經異議人於同年6月2日以通知書（系爭通知書）夾
    放於系爭車輛擋風玻璃通知繳納停車費，惟相對人迄今仍未
    繳納且繼續停放，而對相對人聲請核發支付命令，請求相對
    人給付異議人陳錦泰、陳麗娟各160,800元、40,200元，固
    提出系爭土地登記謄本、地籍圖謄本、系爭車輛停放錄影翻
    拍相片、系爭公告、系爭通知書等為證，嗣經本院司法事務
    官命提出釋明請求之證據資料（即足以釋明所主張之債權存
    在之契約已成立及系爭土地並非既成道路或作公眾通行土地
    等證據資料），異議人雖於111年8月2日民事陳報狀主張系
    爭公告即為要約，而相對人繼續停放即為意思實現之承諾，
    並主張依地籍圖即可知系爭土地並非既成道路或作公眾通行
    土地等語，而未提出其他證據資料以為佐證，然異議人所提
    出之土地登記謄本及地籍圖謄本，僅能釋明異議人為系爭土
    地所有權人及系爭土地方位為何，尚無從得知通行情形，且
    上開相片僅能看出相對人有停放系爭車輛，惟停放位置是否
    究係系爭土地及停放期間究為若干，均無從得知，又系爭公
    告、系爭通知書均為異議人片面製作，亦無從得知異議人確
    有其主張之債權存在，則異議人對其請求之原因事實，雖已
    提出上開證據資料，然並不足以使本院對異議人所主張之債
    權存在，可得薄弱之心證而信其事實上之主張大概為如此者
    之程度，異議人之釋明尚有不足，且本院於督促程序亦無從
    調查證據，異議人所主張之債權顯非數量明確且無訟爭性之
    債權而得以迅速、簡易確定，原裁定乃依上揭規定而予駁回
    ，依法尚無違誤，異議意旨仍執同詞指陳原裁定不當自為無
    據，異議人之聲明異議為無理由，應予駁回。
五、末按司法事務官所為駁回支付命令之處分，當事人雖得依民
    事訴訟法第240條之4規定提起異議，該異議並由該司法事務
    官所屬一審法院獨任法官審理該異議事件，惟對於第一審所
    為之裁定，因民事訴訟法第513條第2項規定不得聲明不服，
    自不得向第二審法院提起抗告（司法院秘台廳民二字第0980
    006307號函參照、臺灣高等法院暨所屬法院101年法律座談
    會民事類提案第39號研討結果參照）。是本院司法事務官所
    為之裁定，依民事訴訟法第513條第2項規定，本屬「不得聲
    明不服」之事件，雖民事訴訟法第240條之4第1項例外賦與
    債權人異議之權利，然其本質既屬不得聲明不服之事件，則
    異議人就本院駁回其異議之裁定，自亦不得再抗告至二審法
    院，併此指明。
六、結論：本件異議為無理由，依民事訴訟法第240條之4第3項
    後段，裁定如主文。
中　　華　　民　　國　　111 　年　　11　　月　　29　　日
                民事第五庭法　官　秦慧君
正本係照原本作成。
本裁定不得聲明不服。
中　　華　　民　　國　　111 　年　　11　　月　　29　　日
                          書記官　林雯琪